臺灣高等法院刑事判決　　　　　　　 99年度交上易字第306號
上　訴　人
即　被　告　林添福
選任辯護人　謝維仁律師
上列上訴人因過失傷害案件，不服臺灣臺北地方法院99年度交易
字第362號，中華民國99年9月10日第一審判決（起訴案號：臺灣
臺北地方法院檢察署99年度偵字第3232號），提起上訴，本院判
決如下：
    主  文
原判決撤銷。
林添福因過失傷害人，處拘役肆拾日，如易科罰金，以新臺幣壹
仟元折算壹日。
    事  實
一、林添福於民國98年8月13日晚上某時許，騎乘其所有車牌號
    碼BPH—088號普通重型機車，沿臺北市中正區○○○路第3
    車道由西向東方向行駛，於同日晚上8時20分許，行經臺北
    市中正區○○○路與中華路口前某處時，見其行進方向之行
    車管制號誌業已轉換為黃燈，竟未暫停於停止線外等待，仍
    騎乘前開普通重型機車直行進入上開交岔路口，然於其尚未
    完全通過該交岔路口前時，其行進方向之行車管制號誌業已
    轉換為紅燈，本應注意汽車行駛時，駕駛人應注意車前狀況
    ，並隨時採取必要之安全措施，而依當時為天候雨，夜間有
    照明，道路路面狀況濕潤，無缺陷，無障礙物，且視距良好
    之市區○○道路，並無不能注意之情況，竟疏未注意中華路
    方向左右兩側是否有車輛於行車管制號誌轉換之際快速起步
    通過路口等車前狀況，貿然騎乘前開普通重型機車繼續直行
    欲通過該交叉路口，適有游明春騎乘丁明玉所有車牌號碼BE
    Z—532號普通重型機車，在上開交叉路口由南往北方向南側
    機車待轉區內停等紅燈，俟該路口由南往北方向之行車管制
    號誌轉換為綠燈，游明春騎乘上開普通重型機車起步時，本
    應注意車輛起駛前，應顯示方向燈，注意前後左右有無障礙
    或車輛行人，並應讓行進中之車輛行人優先通行，且汽車行
    駛時，駕駛人應注意車前狀況，並隨時採取必要之安全措施
    ，竟疏未注意前方上開交叉路口內和平西路方向左右兩側之
    往來車輛等狀況，即貿然騎乘上開普通重型機車逕自起步往
    前直行進入上開交叉路口，因而煞避不及，致使游明春騎乘
    之上開普通重型機車車頭，撞擊林添福騎乘之前開普通重型
    機車右側車身，造成游明春騎乘之上開普通重型機車人、車
    倒地，游明春因而受有左食指瘀腫、右足痛、左踝痛及左足
    挫傷等傷害。嗣經丁明玉報警處理，林添福於前往處理車禍
    事故之警員吳友智到達現場處理時在場，且於有偵查權限之
    警員吳友智未發覺其姓名與犯罪情節之前，主動供出自己之
    年籍與肇事經過而接受裁判。
二、案經游明春訴由臺北市政府警察局中正第二分局報請臺灣臺
    北地方法院檢察署檢察官偵查起訴。
    理  由
壹、證據能力部分：
一、按檢察官職司追訴犯罪，就審判程序之訴訟構造而言，檢察
    官係屬與被告相對立之當事人一方，偵查中對被告以外之人
    所為之偵查筆錄，或被告以外之人向檢察官所提之書面陳述
    ，性質上均屬傳聞證據。理論上，如未予被告反對詰問、適
    當辯解之機會，一律准其為證據，似有違當事人進行主義之
    精神，對被告之防禦權亦有所妨礙；然而現階段刑事訴訟法
    規定檢察官代表國家偵查犯罪、實施公訴，必須對於被告之
    犯罪事實負舉證之責，依法其有訊問被告、證人及鑑定人之
    權，證人、鑑定人且須具結，而實務運作時，偵查中檢察官
    向被告以外之人所取得之陳述，原則上均能遵守法律規定，
    不致違法取供，其可信性極高，為兼顧理論與實務，乃於修
    正刑事訴訟法時，增列第159條之1第2項，並於92年9月1日
    施行，明定被告以外之人於偵查中向檢察官所為陳述，除顯
    有不可信之情況者外，得為證據（最高法院94年度台上字第
    7416號判決意旨參照）。查證人即告訴人游明春、證人吳友
    智於偵查中經具結後向檢察官所為之陳述，既非檢察官不法
    取供而得，而其等當時所為陳述，尚無顯不可信之情況，並
    經本院於審判期日依法進行證據之調查、辯論，當事人於訴
    訟上程序權利，已受保障，則渠等於偵查中所為之證述均有
    證據能力。
二、被告以外之人於審判外之陳述，雖不符合刑事訴訟法第159
    條之1至第159條之4之規定，但經當事人於審判程序同意作
    為證據，法院審酌該言詞陳述或書面陳述作成時之情況，認
    為適當者，亦得為證據；當事人、代理人或辯護人於法院調
    查證據時，知有第159條第1項不得為證據之情形，而未於言
    詞辯論終結前聲明異議者，視為有前項之同意；刑事訴訟法
    第159條之5第1項、第2項分別定有明文。檢察官、上訴人即
    被告林添福對於本判決下列所引用其他各項被告以外之人於
    審判外之陳述（含書面陳述），於本院準備程序均表示對證
    據能力沒有意見而不予爭執（見本院卷第26頁反面），且迄
    至言詞辯論終結前亦未再聲明異議，本院審酌上開證據資料
    製作時之情況，尚無違法不當及證明力明顯過低之瑕疵之情
    形，依上條規定，認例外均具有證據能力，且經本院於審判
    期日依法進行證據之調查、辯論，當事人於訴訟上程序權利
    ，已受保障，先予敘明。
貳、認定犯罪事實之證據及理由：
一、上揭事實，業據被告於本院審理時坦承不諱，核與證人即告
    訴人游明春於警詢、偵查中指述情節大致相符，並經證人即
    警員吳友智於偵查中證述明確，復有道路交通事故現場圖、
    臺北市政府警察局中正二分局交通分隊交通事故補充資料表
    、臺北市政府警察局中正二分局交通分隊交通事故談話紀錄
    表、道路交通事故調查報告表(一)、(二)、事故現場及車損照片
    、聯合醫院和平院區診斷證明書、臺北市立聯合醫院99年6
    月17日北市醫和字第09930898100號函及其檢附臺北市立聯
    合醫院急診病歷、臺北市立聯合醫院急診醫囑單(一)、臺北市
    立聯合醫院急診護理記錄(一)、臺北市政府消防局救護紀錄表
    、臺北市立聯合醫院和平院區一般外科—門診處方明細、聯
    合醫院和平院區病患檢驗總表及臺北市政府消防局99年7月1
    3日北市消指字第09934649500號函及其檢附臺北市政府消防
    局救災救護指揮中心受理報案紀錄表、臺北市政府警察局99
    年7月13日北市警勤字第09933450900號函、遠傳電信股份有
    限公司99年8月10日函等件在卷可稽，足徵被告任意性自白
    與事實相符，堪可採信。
二、按汽車行駛時，駕駛人應注意車前狀況及兩車併行之間隔，
    並隨時採取必要之安全措施，道路交通安全規則第94條第3
    項定有明文。次按「行車管制號誌各燈號顯示之意義如下：
    一、圓形綠燈：(一)在無其他標誌、標線禁制或指示下，圓形
    綠燈表示准許車輛直行或左、右轉…。四、圓形黃燈：圓形
    黃燈用以警告車輛駕駛人及行人，表示紅色燈號即將顯示，
    屆時將失去通行路權。五、圓形紅燈：(一)車輛面對圓形紅燈
    表示禁止通行，不得超越停止線或進入路口。」道路交通標
    誌標線號誌設置規則第206條第1款、第4款、第5款亦有明文
    。查證人丁明玉於原審結證稱：於98年8月13日晚上8點多，
    伊姊姊游明春要從伊斜對面7－11把機車騎還給伊，伊就在
    和平西路與中華路口轉角變電箱附近走來走去等她回來，伊
    看到中華路要過和平西路的方向，也就是南北向的方向號誌
    燈已經變成綠燈了，聽到有車子過，但伊姊姊車子卻還沒有
    到，不到1分鐘，伊發現後面車子停下來，有1台摩托車停在
    旁邊，伊發現不對勁就走過去看看，看到有人把伊姊姊扶起
    來，伊摩托車已經被立起來放在斑馬線上，伊姊姊就叫伊打
    110報警等語明確。又臺北市○○區○○路與和平西路口於
    98年8月13日（週四）晚上8時預設時制係採「簡單二時相」
    運作，第一時相為中華路東西向通行90秒（包含黃燈四秒及
    全紅燈2秒），第二時相為和平西路東西向通行60秒（包含
    黃燈3秒及全紅燈2秒）。有關路口號誌燈態轉換係依一定步
    階轉換，其順序為綠燈（行車與行人）、行人綠閃、行人紅
    燈、行車黃燈、行車紅燈（四面全紅燈清道），下一時相通
    行方向綠燈等依序互換、號誌運作係依預設時制運作乙節，
    有臺北市交通管制工程處99年8月3日北市交工控字第099330
    04800號函可參。再觀之卷附道路交通事故現場圖所示，臺
    北市中正區○○○路第3車道由西向東方向停止線起至本案
    被告指稱雙方普通重型機車撞擊處之距離約18公尺，以被告
    於警詢時自承其當時時速為每小時30公里計算，可知被告固
    係於其行進方向之行車管制號誌為黃燈時通過停止線進入該
    交叉路口，惟於其通過停止線1.328公尺（約0.16秒）後，
    其行進方向之行車管制號誌已轉換為紅燈，則被告於前開時
    間，沿臺北市中正區○○○路第3車道由西向東方向行駛，
    行至中華路與和平西路口前某處時，既明知其行進方向之行
    車管制號誌已轉換為黃燈，應可推知中華路由西向東方向之
    行車管制號誌隨時可能由黃燈轉換為紅燈，被告將喪失通行
    權，於此情況下，被告本當暫停於停止線外等待，惟被告仍
    決定騎乘前開普通重型機車直行進入上開交岔路口，則被告
    自應提高警覺，特別注意車前狀況，尤應注意中華路方向是
    否有車輛於行車管制號誌轉換之際快速起步通過路口，而應
    加以閃避，以避免交通事故之發生；且依當時為天候雨，夜
    間有照明，道路路面狀況濕潤，無缺陷，無障礙物，且視距
    良好之市區○○道路，並無不能注意之情況一情，有道路交
    通事故調查報告表(一)在卷可佐，被告竟疏未注意前方中華路
    與和平西路交叉路口內中華路方向左右兩側是否有車輛於行
    車管制號誌轉換之際快速起步通過路口等車前狀況，貿然騎
    乘前開普通重型機車繼續直行欲通過該交叉路口，致使告訴
    人騎乘之普通重型機車車頭，撞擊被告騎乘之普通重型機車
    右側車身，其對本件事故之發生有過失至明。又告訴人受有
    左食指瘀腫、右足痛、左踝痛及左足挫傷等傷害乙情，亦有
    前揭聯合醫院和平院區診斷證明書等附卷可佐，足認被告之
    過失行為與告訴人所受之傷害間有相當因果關係，至為灼然
    。
三、公訴意旨雖以：被告於案發時係違反行車號誌管制繼續直行
    通過上開路口以致肇事等語。惟觀諸被告於警詢時供稱：伊
    沿和平東路最旁邊第3車道直走，在還沒騎到中華路路口前
    ，遠遠地就看到變黃燈，伊就繼續騎，伊要過去時沒注意有
    無變紅燈等語；及告訴人於警詢時先後供稱：伊在肇事路口
    之東南角待轉區停等紅燈，見南向北號誌變綠燈時才起步行
    駛，至肇事地點時，伊車頭被沿和平西路第3車道西向東行
    駛之重機BPH—088號右車身擦撞而倒地受傷；伊將機車停在
    路口的停車格內，停等紅燈，直到變綠燈時，伊才騎車剛起
    步（中華路由南往北）過去，結果就在中華路與和平西路口
    與1部重機車發生車禍等語，暨其於偵查中先後供稱：林添
    福說他從艋舺大道就看到燈號是黃燈，他就一直騎，所以他
    在中華路口是闖紅燈；伊當時是沿中華路往北方向，伊停在
    機車待轉區等待紅燈，伊等綠燈後直走，林添福的車身就撞
    到伊的車子等語。由上可知，被告於警詢時並未自承有何違
    反行車號誌管制繼續直行通過上開路口之行為，而告訴人亦
    未親眼目睹被告通過停止線進入上開交叉路口時，被告行進
    方向之行車管制號誌為何。且被告既係於前開時間，其行進
    方向即和平西路由西向東方向之行車管制號誌為黃燈時，通
    過停止線進入該交叉路口，然於其通過該停止線1.328公尺
    （約0.16秒）後，其行進方向之行車管制號誌始轉換為紅燈
    等情，已如前述，自無法率予推論被告有違反行車管制號誌
    指示之行為。從而，既查無其他積極事證可資證明被告係於
    其行進方向之行車管制號誌為紅燈時通過停止線進入該交叉
    路口，而難以認定被告確有違反行車管制號誌指示之行為，
    是公訴意旨及臺北市交通事件裁決所99年4月8日北市裁鑑字
    第09932668100號函檢附之臺北市車輛行車事故鑑定委員會
    鑑定意見書之鑑定意見均認被告當時有違反行車號誌管制之
    行為云云，應屬誤會，附此敘明。
四、再按車輛起駛前應顯示方向燈，注意前後左右有無障礙或車
    輛行人，並應讓行進中之車輛行人優先通行；又汽車行駛時
    ，駕駛人應注意車前狀況及兩車併行之間隔，並隨時採取必
    要之安全措施；道路交通安全規則第89條第1項第6款、第94
    條第3項分別定有明文。本件告訴人為普通重型機車駕駛人
    ，於上開時間，騎乘上開普通重型機車起步往前直行進入臺
    北市○○區○○路與和平西路交叉路口時，自應遵守前揭道
    路交通安全規則之規定，竟疏未注意前方上開交叉路口內和
    平西路方向左右兩側之往來車輛等狀況，即貿然騎乘上開普
    通重型機車逕自起步往前直行進入上開交叉路口，煞避不及
    ，致使告訴人騎乘之上開普通重型機車車頭，撞擊被告騎乘
    之前開普通重型機車右側車身，揆諸前述規定，告訴人對本
    件車禍之發生，亦同有過失甚明。是被告及辯護人以告訴人
    亦有過失等語置辯，堪可採信。
五、綜上所述，本件事證明確，被告犯行洵堪認定，應依法論科
    。
參、論罪科刑及撤銷改判之理由：
一、核被告所為，係犯刑法第284條第1項前段之過失傷害罪。又
    被告於肇事後，警員前往現場處理時，在其上開犯行未為任
    何有偵查犯罪職權之公務員已知悉前，不逃避接受裁判而當
    場向警員自首，承認其為肇事人乙節，有記載被告自首情形
    之台北市○○○○○道路交通事故肇事人自首情形紀錄表一
    紙附卷可稽，是被告既已向該管公務員申述犯罪事實，而不
    逃避接受裁判，已合於刑法第62條前段所定對於未發覺之犯
    罪自首而接受裁判之要件，依該條規定減輕其刑。
二、原審以被告事證明確予以論罪科刑，固非無見。惟按刑事審
    判之量刑，在於實現刑罰權之分配的正義，故法院對被告科
    刑，應符合罪刑相當之原則，使罰當其罪，以契合人民之法
    律感情。原審衡酌被告未曾因故意犯罪受有期徒刑以上刑之
    宣告，素行尚可，惟因一時貪便，疏未注意車前狀況因而肇
    事，對告訴人所造成之傷害非輕，犯後否認犯行，一再飾詞
    卸責，未見悔意反省，態度不佳，迄今未能與告訴人就民事
    賠償達成和解等一切情狀，對被告量處有期徒刑3月，雖非
    無據，惟告訴人對本件車禍之發生亦同有過失，已如上述，
    原審於科刑時疏未斟酌此情，已有未洽，且被告因本件車禍
    ，亦受有胸壁挫傷併右第7肋骨骨折、左足第5蹠骨骨折、右
    手擦傷之傷害，有臺北市立聯合醫院和平院區診斷證明書附
    卷足憑，是衡之被告上訴理由稱：其未能與告訴人達成和解
    ，係因縱使其就本件車禍發生之過失比例較高，然其傷勢遠
    較告訴人嚴重，被告得向告訴人請求之損害賠償金額應大於
    告訴人，故主張抵銷等語，及被告於本院審理時業已坦承犯
    行等情狀，應認其已知錯並有所反省，惡性尚非重大，是被
    告上訴請求從輕量刑，為有理由，自應由本院將原判決予以
    撤銷改判。
三、爰審酌被告之素行資料、品行、智識程度、告訴人所受之傷
    勢、其與告訴人之過失程度及被告犯罪後態度等一切情狀，
    量處拘役40日，並諭知如易科罰金之折算標準，以示懲儆。
據上論斷，應依刑事訴訟法第369條第1項前段、第364條、第299
條第1項前段，刑法第284條第1項前段、第62條前段、第41條第1
項前段，刑法施行法第1條之1第1項、第2項前段，判決如主文。
本案經檢察官黃騰耀到庭執行職務。
中    華    民    國   100    年    3     月    29    日
                     刑事第五庭  審判長法  官  李英勇
                                       法  官  白光華
                                       法  官  崔玲琦
以上正本證明與原本無異。
不得上訴。
                                       書記官  馬佳瑩
中    華    民    國   100    年    4     月    1     日
附錄本案論罪科刑所適用法條全文：
中華民國刑法第二百八十四條
因過失傷害人者，處六月以下有期徒刑、拘役或五百元以下罰金
，致重傷者，處一年以下有期徒刑、拘役或五百元以下罰金。
從事業務之人，因業務上之過失傷害人者，處一年以下有期徒刑
、拘役或一千元以下罰金，致重傷者，處三年以下有期徒刑、拘
役或二千元以下罰金。